臺灣高等法院臺南分院刑事裁定　　　　　　　　九十三年度交抗字第六號　　Ｃ
　　　抗　告　人　甲　○　○
右列抗告人因聲明異議案件，不服臺灣嘉義地方法院中華民國九十二年十一月十一日
裁定（九十二年度交聲字第二二四號），提起抗告，本院裁定如左：
      主      文
抗告駁回。
      理      由
一、抗告意旨略以：抗告人行經閃光黃燈號誌時確有減速慢行，並未違反注意義務之
    規定，依照抗告人當初就「Ａ車拖痕７‧０」之說明及所呈附照片顯示，此非煞
    車痕，若非煞車痕，且從撞擊點至民宅之距離，依行車速率及反應時間，更足徵
    抗告人並無違規情形。且綜觀所有資料，並無抗告人違規情形，則原開單警員所
    書「行經閃光黃燈號誌交叉路口未依規定減速慢行」，並無依據。又關於抗告人
    行經閃光黃燈號誌時並未違反注意義務規定部分，依據道路交通安全規則第九十
    四條第三項規定，汽車行駛時，駕駛人應注意車前狀況及兩車併行間隔，並隨時
    採取必要之安全措施。抗告人於當日行駛於嘉義市○○○路快車道（由南往北）
    ，途經長榮街口，突遭從長榮街口以極高速衝出之機車衝撞抗告人汽車右側尾端
    ，此抗告人實無從注意。另外關於嘉義市警察局所製發違規通知單，其經交通部
    公路總局嘉義區監理所於九十二年四月三十日裁決，後因誤載而撤銷，然嘉義市
    警察局卻於函覆監理所之函文上，將原寄發於抗告人之違規單上更改，從而監理
    所亦以此違規單所為裁決，則此部分有違反道路交通管理處罰條例第九十條規定
    逾三個月不得舉發之情形。為此依法提起抗告，請求將原裁定撤銷，於抗告人與
    被害人間之交通案件尚未確定之前，不為不利裁定云云。
二、按汽車駕駛人，駕駛汽車不遵守道路交通標誌、標線、號誌之指示者，處新臺幣
    九百元以上一千八百元以下罰鍰；汽車駕駛人，駕駛汽車違反道路交通安全規則
    ，因而肇事致人受傷者，吊扣其駕駛執照三個月至六個月，道路交通管理處罰條
    例第六十條第二項第三款、第六十一條第三項定有明文。次按駕駛人應注意車前
    狀況，隨時採取必要之安全措施；再按車輛行駛時，駕駛人應注意汽車行駛至交
    岔路口，支線道車應暫停讓幹線道車先行，並遵守交通號誌之指示，閃光黃燈表
    示「警告」，車輛應減速接近，注意安全，小心通過，而閃光紅燈表示「停車再
    開」，車輛應減速接近，先停於交岔路口前，讓幹道車優先通行後認為安全時，
    方得續行，道路交通安全規則第九十四條第三項、第九十條、第一百零二條第一
    項第二款、道路交通標誌標線號誌設置規則第二一一條第一項第一、二款分別定
    有明文。
三、原處分以抗告人（即受處分人、異議人）甲○○於九十一年十月二十一日一時三
    十四分駕駛車牌號碼ＳＤ─９４７７號自小客車，由南往北行經嘉義市○○○路
    與長榮街口時，被蔡秉義駕駛重型機車ＫＺ６—９９７由東往西碰撞自小客車身
    右側尾端，蔡秉義受有大腿傷害，經嘉義市警察局交通警察隊以嘉市警交（甲）
    字第ＬＡＡ０００九六五號通知單舉發「行經閃黃燈號誌交岔路口未依規定減速
    慢行肇事致蔡秉義受傷」交通違規，抗告人未依違規單所載「應到案日期」（九
    十二年一月二十四日）到案辦理結案或陳述意見，爰於九十二年四月三十日依道
    路交通管理處罰條例第九條、第六十條第二項第三款、第六十一條第三項及違反
    道路交通管理事件統一裁罰基準規定逕行裁決「罰緩新臺幣一千八百元整，吊扣
    駕駛執照六個月，並依第六十三條第一項記違規點數一點」。抗告人不服，於九
    十二年五月十九日遞狀提起聲明異議，經查第ＬＡＡ０００九六五號違規單移送
    聯及通知聯「違規事實２」記為「肇事致甲○○受傷」顯有疑義，為釐清疑義，
    爰於九十二年六月三日以九二嘉監裁字第七七一八號函請嘉義市警察局查明，另
    為維抗告人聲明異議權益，爰於九十二年四月三十日嘉監裁字第裁七０—ＬＡＡ
    ０００九六五號裁決書逕予撤銷，上開聲明異議以一般陳情辦理。嗣嘉義市警察
    局於九十二年六月十六日以嘉市警交字第０９２００４５０７３號函覆將違規事
    實「肇事致甲○○受傷」更正為「肇事致蔡秉義受傷」，餘舉發無誤。本案既經
    查明舉發無誤，處分機關爰再掣開九十二年九月三日嘉監裁字第裁七０—ＬＡＡ
    ０００九六五號裁決書裁決「罰鍰新臺幣一千八百元整，吊扣駕駛執照六個月，
    並依第六十三條第一項記違規點數一點」等情。
四、經查：抗告人甲○○於九十一年十月二十一日一時三十四分駕駛ＳＤ─９４７７
    號自小客車，由南往北行經嘉義市○○○路與長榮街口時，被蔡秉義（即傷者）
    駕駛ＫＺ６—９９７號重型機車由東往西碰撞車身右側尾端，且依卷附交通事故
    調查報告表所載，抗告人方向為閃光黃燈，而蔡秉義方向為閃光紅燈，蔡秉義人
    車倒地，大腿受有傷害，抗告人自小客車右側車身尾端受損。經嘉義市警察局交
    通警察隊以嘉市警交（甲）字第ＬＡＡ０００九六五號通知單舉發抗告人「行經
    閃黃燈號誌交岔路口未依規定減速慢行肇事致蔡秉義受傷」之交通違規，而原處
    分機關依道路交通管理處罰條例第九條、第六十條第二項第三款、第六十一條第
    三項及違反道路交通管理事件統一裁罰基準規定，裁罰抗告人「罰緩新臺幣一千
    八百元整，吊扣駕駛執照六個月，並依第六十三條第一項記違規點數一點」之處
    分等情，有交通事故調查報告表、照片八張、舉發違反道路交通管理事件通知單
    、原處分機關裁決書等件附卷可稽。
五、抗告人甲○○矢口否認有交通違規，於原審調查時陳稱：「（有何意見？）監理
    所也表示他們是依照警局的現場圖及照片去研判，當時我車子已經過路口，蔡秉
    義才撞到我的車子。當時拖車痕長達七公尺，依我的速度及可反應的情形，我應
    該沒有過失。」等語。惟交岔路口未達設置行車管制號誌之標準，得於幹道設置
    閃光黃燈，閃光黃燈表示「警告」，車輛應減速接近，注意安全，小心通過，已
    如前述，抗告人駕車自應注意上述關於「閃光黃燈」之道路交通安全規定。雖抗
    告人於聲明異議意旨稱已經減速慢行，並確認該路口無行人、車輛，正當要加速
    通過街口時，卻被從長榮街口高速衝出之機車衝撞汽車尾端，實是異議人無法預
    知、無法掌控之事，抗告意旨並強調其並無法防範云云。然抗告人疏未注意上揭
    「車輛應減速接近，注意安全，小心通過」規定，率爾通過交岔路口，以致肇事
    ，而致蔡秉義受傷，衡情抗告人應有交通違規過失，其過失情節甚為明確，自不
    能僅憑抗告人否認過失即可解免其責。又雖蔡秉義亦有騎車行經閃光紅燈號誌交
    岔路口，未注意行車安全規定之過失，仍不能因蔡秉義亦有違規，而解免抗告人
    之違規責任。又抗告人前揭過失駕駛行為與蔡秉義所受之前開傷害間，具有相當
    因果關係。再抗告人雖辯稱卷附交通事故調查報告表所載「Ａ車拖痕７‧０」，
    並非煞車痕一節，縱令此非煞車痕，亦無從據以認定抗告人行經閃光黃燈之上開
    交岔路口時，車輛曾減速接近，並已盡「注意安全，小心通過」之注意義務。
六、另道路交通管理處罰條例第九十條規定：「違反本條例之行為，自行為成立之日
    起；行為有連續或繼續之狀態者，自行為終了之日起，逾三個月不得舉發。」係
    指舉發機關，自交通違規行為終了之日起，逾三個月不得為舉發之行政處分而言
    ，本件既經嘉義市警察局交通警察隊於九十一年十二月二十五日以嘉市警交（甲
    ）字第ＬＡＡ０００九六五號通知單舉發，距違規行為之日（即九十一年十月二
    十一日），尚未逾三個月法定期間，自屬適法。至其後嘉義市警察局於函覆原處
    分機關之函文，將原寄發於異議人之舉發通知單上逕自更正，僅係將舉發通知單
    上違規事實欄內誤寫之顯然錯誤更正，並不因此影響原行政處分之效力自明。是
    本件事證明確，抗告人交通違規而致蔡秉義受傷行為，堪以認定。抗告人前揭所
    辯，委無足採。
七、綜上所述，抗告人於上述時、地，有駕駛汽車行經閃光黃燈交岔路口時，車輛並
    未減速接近之違規，移送機關即交通部公路總局嘉義區監理所據此引用前開道路
    交通管理處罰條例第六十條第二項第三款、第六十一條第三項規定，裁處異議人
    罰鍰一千八百元並吊扣駕駛執照六個月部分，自屬有據。原裁定因予駁回抗告人
    聲明異議，並敘明原處分依前揭條例第六十三條第一項規定，並裁處記違規點數
    一點部分，認抗告人既已受吊扣駕駛執照處分，依同條第二項規定，不予記點處
    分，原處分就此部分之裁決，應有違誤，而撤銷記點之處分。本院經核原裁定，
    認事用法，俱無不合。抗告人猶執陳詞，否認其有違規，指摘原裁定不當，為無
    理由，應予駁回。
據上論斷，應依道路交通事件處理辦法第二十六條、刑事訴訟法第四百十二條，裁定
如主文。
中    華    民    國      九十三      年      一      月      十九      日
                                  臺灣高等法院臺南分院刑事第一庭
                                      審判長法官  黃    崑  宗
                                            法官  蔡    長    林
                                            法官  李    文    福
右正本證明與原本無異。
不得再抗告。
                                      法院書記官  李    良    倩
中    華    民    國      九十三      年      一      月      十九      日
